【裁判字號】    98,上易,2611
【裁判日期】    981225
【裁判案由】    詐欺
【裁判全文】
臺灣高等法院刑事判決                98年度上易字第2611號
上  訴  人  臺灣臺北地方法院檢察署檢察官
被      告  戊○○
上列上訴人因詐欺案件，不服臺灣臺北地方法院98年度易字第22
71號，中華民國98 年9月25日第一審判決（起訴案號：臺灣臺北
地方法院檢察署98年度偵緝字第709、735、736 號；移送併辦案
號：臺灣臺北地方法院檢察署98年度偵字第23370號），提起上
訴，本院判決如下：
    主  文
原判決撤銷。
戊○○幫助犯詐欺取財罪，處有期徒刑肆月，如易科罰金，以新
臺幣壹仟元折算壹日，緩刑貳年，並應為附表所示之事項。
    事  實
一、戊○○可預見一般人使用他人金融帳戶常與財產犯罪密切相
    關，且取得他人存摺之目的在於取得贓款及掩飾犯行不易遭
    人追查，對於提供帳戶雖無引發他人萌生犯罪之確信，但仍
    以縱若有人持以犯罪亦無違反其本意之幫助犯意，於民國97
    年10月7 日前之某日，在不詳地點，將其所有中華郵政台北
    龍口郵局（下稱龍口郵局）帳號000-00000000000000號帳戶
    及玉山銀行木柵分行（下稱玉山銀行）帳號 0000000000000
    號帳戶存摺、提款卡、密碼交付姓名年籍均不詳之詐騙集團
    成員。迨該詐騙集團成員取得上開帳戶後，即基於為自己不
    法所有之意圖，為下列詐欺犯行：
（一）於97年10月7日下午5時40分，撥打電話給丁○○，向丁○○佯稱前因網路購物付款方式誤設為分期付款，恐致重複
      扣款，需前往ATM 重新設定，致丁○○不疑有他，依詐騙
      集團成員指示，在台北市○○○路○段17號超商內操作AT
      M，轉帳新臺幣（下同）2萬9999元至戊○○上開玉山銀行
      帳戶。
（二）於97年10月7日下午6時許，撥打電話給乙○○，自稱係興
      奇購物客服人員，向乙○○佯稱因自動付款系統出現問題
      致無法扣款，需前往ATM 操作，致乙○○不疑有他，依詐
      騙集團成員指示操作ATM，轉帳1萬8175元至戊○○上開玉
      山銀行帳戶。
（三）於97年10月7日晚間6時50分，撥打電話給丙○○，向丙○○佯稱前因電視購物誤取單子造成溢繳金額，需前往ATM
      重新設定，致丙○○不疑有他，於同日晚8 時許，在臺中
      市北區郵局健行分行，先後2 次，依詐騙集團成員指示操
      作ATM，分別從其郵局及陽信銀行帳戶各轉帳2萬9989元（
      共計5萬9978元）至戊○○上開玉山銀行帳戶。
（四）於97年10月7日晚間8時50分，撥打電話給甲○○，自稱係
      東森購物人員，向甲○○佯稱前因網路購物付款方式誤設
      為分期付款，恐致重複扣款，需前往ATM 重新設定，致甲○○不疑有他，依詐騙集團成員指示，在台北市○○區○○路126號之士林農會操作ATM，轉帳2萬9989 元至戊○○
      上開龍口郵局帳戶。
    嗣因丁○○、乙○○、丙○○、甲○○發覺有異，而報警處
    理，始循現線查悉上情。
二、案經臺北市政府警察局中正第二分局、文山第一分局及臺北
    縣政府警察局新店分局報請臺灣臺北地方法院檢察署檢察官
    偵查起訴及移送併案審理。
    理  由
一、被告戊○○於本院審理時未到庭，惟查：上揭事實，業據被
    告於原審審理中坦承不諱，且被害人丁○○、乙○○、丙○○、甲○○等人遭詐欺集團以前揭佯稱因網路購物付款方式
    誤設為分期付款，恐致重複扣款，或自動付款系統出現問題
    ，或電視購物誤取單子造成溢繳金額，均需前往ATM 重新設
    定或操作為由行騙，而分別於前揭時地匯款至詐欺集團所指
    定之上開玉山銀行及龍口郵局帳戶，旋遭人提領一空而受詐
    騙等情，業據被害人丁○○、乙○○、丙○○、甲○○分別
    於警詢時指述甚詳，復有上開龍口郵局帳戶開戶資料、交易
    明細表、玉山銀行開戶資料、交易明細表、郵局自動櫃員機
    交易明細表、郵政存簿儲金簿影本、中國信託轉帳交易明細
    、士林區農會自動櫃員機交易明細表等資料附卷足資佐證，
    足認被告之自白核與事實相符。本件事證明確，被告幫助詐
    欺取財之犯行堪以認定，應依法論科。
二、按刑法上之幫助犯，係對於犯罪與正犯有共同之認識，而以
    幫助之意思，對於正犯資以助力，而未參與實施犯罪之行為
    者而言（最高法院88年度台上字第1270號判決要旨參照）。
    是以如未參與實施犯罪構成要件之行為，而係出於幫助之意
    思提供助力，即屬幫助犯，而非共同正犯。本件被告提供上
    開帳戶之存摺、提款卡及密碼予他人使用，使得收受該帳戶
    之人得利用被告之帳戶作為詐騙財物後匯款之工具，而遂行
    詐欺取財之犯行，並無證據足認被告有參與詐欺構成要件之
    行為，則被告顯係參與詐欺取財構成要件以外之行為，而對
    於該行詐騙之人遂行詐欺取財犯行資以助力，故核其所為，
    係犯刑法第30條第1 項、第339 條第1 項之幫助詐欺取財罪
    。被告所為係幫助犯，爰依刑法第30條第2 項之規定，按正
    犯之刑減輕之。又被告以一個提供帳戶之行為，幫助該詐欺
    集團分別詐騙不同之被害人，侵害數財產法益，為想像競合
    犯，應依法從一重之幫助詐欺取財罪處斷。又按幫助犯係從
    犯，係從屬於正犯而成立，刑法上既無「共同幫助」之情，
    當亦無「幫助共同」可言，是被告所幫助之詐欺集團成員間
    ，就上開詐欺取財犯行，縱有犯意聯絡及行為分擔，均為共
    同正犯，亦無須論以被告有幫助共同詐欺取財之必要，附此
    敘明。被告提供其玉山銀行帳戶，幫助詐欺集團成員詐欺被
    害人丙○○另匯款2萬9989 元部分，雖未據起訴，但與起訴
    事實屬單純一罪，為起訴效力所及，本院自應併予審理。
三、原審因予論罪科刑，固非無見，惟就檢察官移送併案審理部
    分（即被害人丙○○另匯款2萬9989 元部分），未及審酌，
    尚有未洽。檢察官上訴意旨，指此指摘原判決不當，為有理
    由，應予撤銷改判。爰審酌被告提供自己帳戶予他人犯罪使
    用，助長他人犯罪，非但增加被害人尋求救濟及治安機關查
    緝犯罪之困難，亦使不法詐欺犯得以順利掩飾其詐欺所得之
    財物，危害被害人之財產安全及社會治安非輕，惟念及被告
    犯後已於原審坦認犯行，及參酌其主動表達賠償被害人之意
    願，並已與部分被害人達成賠償協議，犯後態度良好，及其
    素行尚可、犯罪動機、手段、對被害人所生損害程度等一切
    情狀，量處如主文第2 項所示之刑，並諭知易科罰金之折算
    標準。
四、末查，被告前未曾因犯罪而受有期徒刑以上刑之宣告，有臺
    灣高等法院被告前案紀錄表附卷可按，其偶罹刑章，犯後已
    坦承犯行，並已主動與部分被害人達成賠償協議，應有深切
    反省悔悟之意，經此偵審程序及科刑之教訓後，當能知所警
    惕，諒無再犯之虞，本院因認對被告所宣告之刑，以暫不執
    行為適當，爰併予諭知緩刑2 年，用啟自新。又緩刑宣告，
    得斟酌情形，命犯罪行為人向被害人支付相當數額之財產或
    非財產上之損害賠償，刑法第74條第2項第3款定有明文。本
    件被害人丁○○、乙○○、丙○○、甲○○遭詐騙所受損失
    ，分別為2萬9999元、1萬8175元、5萬9978元、2萬9989元，
    被告已於原審審理中承諾願以均分3 期之方式，陸續賠償每
    位被害人之損失，本院考量被害人權益保障，認於被告緩刑
    期間課予上開條件負擔，應屬適當，爰併予宣告命被告應向
    被害人給付上開賠償，給付方式詳如附表所示。又刑法第74
    條第4 項規定，前開支付之負擔得為民事強制執行名義，倘
    被告不履行，且情節重大，足認原宣告之緩刑難收其預期效
    果，而有執行刑罰之必要者，依刑法第75 條之1第1項第4款
    規定，得撤銷其緩刑宣告，附此敘明。
五、被告經合法傳喚無正當理由不到庭，爰不待其陳述逕行判決
    。
據上論斷，應依刑事訴訟法第369條第1項前段、第364條、第299
條第1項前段、第371條，刑法第30條第1項、第2項、第339條第1
項、第55條、第41 條第1項前段、第74條第1項第1款、第2項第3
款，刑法施行法第1條之1，判決如主文。
本案經檢察官吳茂松到庭執行職務。
中    華    民    國    98    年    12    月    25    日
                  刑事第五庭  審判長 法  官  高明哲
                                     法  官  高玉舜
                                     法  官  劉秉鑫
以上正本證明與原本無異。
不得上訴。
                                     書記官  蔡宜蓁
中    華    民    國    98    年    12    月    25    日
附錄：本案論罪科刑法條全文
中華民國刑法第339條
（普通詐欺罪）
意圖為自己或第三人不法之所有，以詐術使人將本人或第三人之
物交付者，處5年以下有期徒刑、拘役或科或併科1千元以下罰金
。
以前項方法得財產上不法之利益或使第三人得之者，亦同。
前二項之未遂犯罰之。
附表：
一、被告戊○○應向被害人丁○○給付2萬9999元，給付方式：
    自民國99年2月10日起至99年4月10日止，金額均分3期，於
    每月10日給付，至清償完畢止，如有1期未付，其餘各期即
    視為全部到期。
二、被告戊○○應向被害人乙○○給付1萬8175元，給付方式：
    自民國99年2月10日起至99年4月10日止，金額均分3期，於
    每月10日給付，至清償完畢止，如有1期未付，其餘各期即
    視為全部到期。
三、被告戊○○應向被害人丙○○給付5萬9978元，給付方式：
    自民國99年2月10日起至99年4月10日止，金額均分3期，於
    每月10日給付，至清償完畢止，如有1期未付，其餘各期即
    視為全部到期。
四、被告戊○○應向被害人甲○○給付2萬9989元，給付方式：
    自民國99年2月10日起至99年4月10日止，金額均分3期，於
    每月10日給付，至清償完畢止，如有1期未付，其餘各期即
    視為全部到期。


司法院資訊處製作；財團法人民間司法改革基金會備份。
